臺灣臺北地方法院交通事件裁定　　　　　　　　　　九十三年度交聲字第三七七號
　　異　議　人
　　即受處分人　甲○○
右列受處分人因違反道路交通管理處罰條例案件，對於臺北市交通事件裁決所九十三
年四月二十七日所為之處分（原處分案號：北市裁三字第裁二二─ＡＢＷ九六二三四
五號），聲明異議，本院裁定如左：
    主  文
臺北市交通事件裁決所九十三年四月二十七日北市裁三字第裁二二─ＡＢＷ九六二三
四五號處分撤銷。
甲○○不罰。
    理  由
一、按汽車駕駛人，駕駛汽車不遵守道路交通標誌、標線、號誌之指示者，而本章各
    條無處罰之規定者，處新臺幣九百元以上一千八百元以下罰鍰，道路交通管理處
    罰條例第六十條第二項第三款定有明文；次按汽車駕駛人，違反第六十條第二項
    第一款至第三款情形之一者，除依原條款處罰鍰外，並予記違規點數一點，道路
    交通管理處罰條例第六十三條第一項第一款亦有明定。
二、本件異議人即受處分人甲○○於民國九十三年三月八日九時十分許，駕駛車號Ａ
    Ｎ─７０１號營業貨運曳引車在臺北市○○路與東興街口，因不遵守道路交通標
    誌之指示，經警以「違反禁止進入標誌行駛」之違規，依違反道路交通管理處罰
    條例第六十條第二項第三款之規定，逕行掣單舉發。異議人於九十三年三月二十
    二日舉發通知單上所載應到案日期前向臺北市交通事件裁決所提出申訴，經原舉
    發單位調查之結果，仍認異議人有其前開違規之行為，原處分機關乃依道路交通
    管理處罰條例第六十條第二項第三款之規定，裁處異議人罰鍰新臺幣九百元，並
    依同條例第六十三條第一項第一款（原處分漏記第一款）之規定，記違規點數一
    點。
三、聲明異議意旨略以：伊於九十三年三月八日九時十分，駕駛車號ＡＮ─７０１號
    營業大貨車行經忠孝東路七段時，因有施工改道告示牌，所以左轉東新街照施工
    告示牌行駛，係依照施工告示牌行駛，且臺北市政府警察局南港分局有公函已說
    明副本送請臺北市政府捷運工程局督促承商修正該告示牌，則未修正前要處罰嗎
    等語。
四、本院經查：臺北市政府警察局南港分局於九十三年四月六日以北市警南分交字第
    ０九三六０八五六０００號書函回覆異議人申訴案中，明確說明「副請臺北市政
    府捷運工程局督促承商修正該告示牌」，顯見異議人違規地點確實設有「施工請
    改道」之告示牌，且異議人係遵照臺北市政府捷運局所屬承包商告示牌之指示方
    向行駛，此有上揭臺北市政府警察局南港分局書函及違規地點現場拍攝之告示牌
    照片二禎附卷可參（見本院卷第十一至十三頁），故異議人係依據現場告示牌指
    示方向而為行駛之事實，首堪認定。次查，臺北市交通事件裁決就本件所為之前
    揭處分，係行為人違反道路交通管理處罰條例上之義務，本質上為行政罰，然依
    照司法院大法官會議釋字第二七五號解釋：「人民違反法律上之義務而應受行政
    罰之行為，法律無規定時，雖不以出於故意為必要，仍須以過失為其責任條件。
    但應受行政罰之行為，僅須違反禁止規定或作為義務，而不以發生損害或危險為
    其要件者，推定為有過失，於行為人不能舉證證明自己無過失時，即應受處罰」
    ，故行為人違反法律上之義務而受行政罰之行為，須以行為人出於故意、過失或
    具有推定過失等責任條件為必要，倘行為人不具有上揭責任條件，行政機關即不
    能僅因行為人違反法律上之義務而遽以行政罰處罰之。從而本件異議人之所以受
    警察機關以違反交通道路管理處罰條例之規定逕行掣單舉發，乃是因為其遵照「
    施工請改道」之告示牌指示方向而駕車左轉，異議人上開行駛行為主觀上係因遵
    守臺北市政府捷運局所屬施工廠商告示牌行駛方向之指示，客觀上並無任何故意
    或過失可言，從而原處分機關自以異議人違反法律上之義務，而逕以行政罰處罰
    之，揆諸前揭大法官會議解釋文意旨，即有未當，本件異議人辯稱依照施工告示
    牌行駛等語，非無理由，應堪採信。
五、綜上所述，異議人遵照道路現場告示牌之指示，而違規駛入原本禁止大貨車進入
    之地點，尚非可歸責於異議人。原處分機關以異議人違反道路交通管理處罰條例
    第六十條第二項第三款、第六十三條第一項第一款之規定，裁處異議人罰鍰新臺
    幣九百元，並予記違規點數一點，尚有未洽，從而本件異議為有理由，自應將原
    處分撤銷，諭知異議人不罰，以資適法。
據上論斷，應依道路交通案件處理辦法第二十條前段，裁定如主文。
中　　　華　　　民　　　國　　　九十三　　　年　　　六　　　月　二十八  日
                                臺灣臺北地方法院交通法庭
                                            法　官　劉煌基
右正本證明與原本無異。
如不服本裁定，應於送達後五日內，向本院提出抗告狀。
　　　　　　　　　　　　　　　　　　　　　　書記官　林妙穗
中　　　華　　　民　　　國　　　九十三　　　年　　　六　　　月　二十八  日
